---
title: "Documentação"
output:
  html_document:
    df_print: paged
---

Cliente R que consome os dados da API https://brasil.io/api/dataset/covid19/

Todas as explicações das variáveis seguem como base as especificações da API.

As bibliotecas necessárias para a execução das funções serão instaladas automaticamente no cliente, caso seja necessário.

Inserção bibliotecas necessárias. 
```{r eval=FALSE, include=TRUE}
if(!require(dplyr)) install.packages("dplyr");require(dplyr)
if(!require(rjson)) install.packages("rjson");require(rjson)
if(!require(jsonlite)) install.packages("jsonlite");require(jsonlite)
if(!require(rio)) install.packages("rio");require(rio)
if(!require(RCurl)) install.packages("RCurl");require(RCurl)
```

Url's bases, que foram utilizadas da API.

```{r eval=FALSE, include=TRUE}
casos_url <- "https://brasil.io/api/dataset/covid19/caso/data/"
boletim_url <- "https://brasil.io/api/dataset/covid19/boletim/data/"
caso_full_url <- "https://brasil.io/api/dataset/covid19/caso_full/data/"
obito_cartorio_url <- "https://brasil.io/api/dataset/covid19/obito_cartorio/data/"
```

Função para criar a tabela de acordo com a função que foi requisitada pelo usuário.

```{r eval=FALSE, include=TRUE}
generate_table<-function(result){ #recebe como parâmetro o resultado da função
  table <- data.frame(result[["results"]]) #cria dara frame de acordo com o resultado
  if(length(table) != 0){
    if(is.null(result[["next"]]) == FALSE){ #verifica se existe mais resultados(API limita num de resultados por página)
      result_page <- fromJSON(getURL(result[["next"]])) #pega as prox. paginas
      if(is.null(result_page[["next"]]) == TRUE){
        table_page <- data.frame(result_page[["results"]])
        table <- rbind(table, table_page)
      }
      while(is.null(result_page[["next"]]) == FALSE){ 
        table_page <- data.frame(result_page[["results"]])
        table <- rbind(table, table_page)
        result_page <- fromJSON(getURL(result_page[["next"]]))
        if(is.null(result_page[["next"]]) == TRUE){
          table_page <- data.frame(result_page[["results"]])
          table <- rbind(table, table_page)
        }
      } 
    }
    
    for(i in 1:ncol(table)){
      table[,i]=iconv(table[,i], from="UTF-8", to="LATIN1")
    }
    
    return(table)
  }
  return("Nenhum resultado!")
}
```

Funções de casos

casos- boletins das Secretarias Estaduais de Saúde e, por isso, não possui valores para todos os municípios e todas as datas.

Variáveis:

* search: passe algum valor para executar a busca por texto completo, que compreende algumas das colunas da tabela.

* date: data de coleta dos dados no formato YYYY-MM-DD.

* state: sigla da unidade federativa, exemplo: SP.

* city: nome do município (pode estar em branco quando o registro é referente ao estado, pode ser preenchido com Importados/Indefinidos também).

* place_type: tipo de local que esse registro descreve, pode ser city ou state.

* order_for_place: número que identifica a ordem do registro para este local. O registro referente ao primeiro boletim em que esse local aparecer será contabilizado como 1 e os demais boletins incrementarão esse valor.

* is_last: campo pré-computado que diz se esse registro é o mais novo para esse local, pode ser True ou False (caso filtre por esse campo, use is_last=True ou is_last=False, não use o valor em minúsculas).

* city_ibge_code: código IBGE do local.

* confirmed: número de casos confirmados.

* deaths: número de mortes.

* estimated_population_2019: população estimada para esse município/estado em 2019, segundo o IBGE (acesse o script que faz o download e conversão dos dados de população).

* confirmed_per_100k_inhabitants: número de casos confirmados por 100.000 habitantes.

* death_rate: taxa de mortalidade (mortes / confirmados).

Variáveis que podem ser filtros para a consulta:

* search 

* date 

* state 

* city 

* place_type 

* order_for_place 

* is_last 

* city_ibge_code

Função para requisitar todos os casos.

Exemplo:

casos_todos()

```{r eval=FALSE, include=TRUE}
casos_todos<-function(){
  result <- fromJSON(getURL(casos_url))
  return(generate_table(result))
}
```

Função para requisitar os casos de acordo com os parâmetros is_last e place_type.

Valores possíveis: 

* is_last ("True" ou "False") 

* place_type ("city" ou "state")

Obs.: os parâmetros podem ser passados como vazios "".

Exemplos:

casos_state("True","city")

casos_state("","state")

casos_state("","")

```{r eval=FALSE, include=TRUE}
casos_state<-function(is_last,place_type){
  full_url = paste0(casos_url, "?is_last=", is_last,
                    "&place_type=", place_type)
  full_url <- URLencode(full_url)
  result <- fromJSON(getURL(full_url))
  return(generate_table(result))
}
```

Função para requisitar os casos de acordo com os parâmetros is_last e state.

Valores possíveis: 

* is_last ("True" ou "False") 

* state (sigla do estado, exemplo "CE")

Obs.: os parâmetros podem ser passados como vazios "".

Exemplos:

casos_more_state("True","CE")

casos_more_state("","SP")

casos_more_state("","")

```{r eval=FALSE, include=TRUE}
casos_more_state<-function(is_last,state){
  full_url = paste0(casos_url, "?is_last=", is_last,
                    "&state=", state)
  full_url <- URLencode(full_url)
  result <- fromJSON(getURL(full_url))
  return(generate_table(result))
}
```

Função para requisitar os casos de acordo com os parâmetros is_last e city.

Valores possíveis: 

* is_last ("True" ou "False") 

* city (nome do município, exemplo "Russas")

Obs.: os parâmetros podem ser passados como vazios "".

Exemplos:

casos_more_city("False","Guaraciaba do Norte")

casos_more_city("","Apiaí")

casos_more_city("","")

```{r eval=FALSE, include=TRUE}
casos_more_city<-function(is_last,city){
  full_url = paste0(casos_url, "?is_last=", is_last,
                    "&city=", city)
  full_url <- URLencode(full_url)
  result <- fromJSON(getURL(full_url))
  return(generate_table(result))
}
```

Função para requisitar os casos de acordo com os parâmetros date, state e city.

Valores possíveis: 

* date (data no formato YYYY-MM-DD, exemplo "2020-04-01")

* state (sigla do estado, exemplo "MG")

* city (nome do município, exemplo "Além Paraíba")

Obs.: os parâmetros podem ser passados como vazios "".

Exemplos:

casos_date("2020-04-01","AM","Anori")

casos_date("2020-03-28","SP","")

casos_date("","","")

```{r eval=FALSE, include=TRUE}
casos_date<-function(date,state,city){
  full_url = paste0(casos_url, "?date=", date,
                    "&state=", state, "&city=", city)
  full_url <- URLencode(full_url)
  result <- fromJSON(getURL(full_url))
  return(generate_table(result))
}
```

Função para requisitar os casos de acordo com os parâmetros search, date, state, city, place_type, order_for_place, is_last e city_ibge_code.

Valores possíveis: 

* search (valor parar buscar, exemplo "Jaru")

* date (data no formato YYYY-MM-DD, exemplo "2020-04-01")

* state (sigla do estado, exemplo "MG")

* city (nome do município, exemplo "Além Paraíba")

* place_type ("city" ou "state")

* order_for_place (número inteiro, exemplo "10")

* is_last ("True" ou "False") 


* city_ibge_code (código IBGE do local, exemplo "1100122")

Obs.: os parâmetros podem ser passados como vazios "".

Exemplos:

casos("Jaru","2020-04-01","RO","Jaru","city","1","True","1100114")

casos("","","","","","","","")

```{r eval=FALSE, include=TRUE}
casos<-function(search,date,state,city,place_type,
                order_for_place,is_last,city_ibge_code){
  full_url = paste0(casos_url, "?search=", search, "&date=",date, 
                    "&state=", state,"&city=", city, 
                    "&place_type=", place_type, 
                    "&order_for_place=", order_for_place,
                    "&is_last=", is_last, "&city_ibge_code=", city_ibge_code)
  full_url <- URLencode(full_url)
  result <- fromJSON(getURL(full_url))
  return(generate_table(result))
}
```

Funções de boletins

boletim- boletins publicados pelas Secretarias Estaduais de Saúde.

Variáveis:

* search: passe algum valor para executar a busca por texto completo, que compreende algumas das colunas da tabela.

* date: data do boletim no formato YYYY-MM-DD.

* state: sigla da unidade federativa, exemplo: SP.

* url: link para o boletim.

* notes: observações sobre esse boletim.

Variáveis que podem ser filtros para a consulta:

* search

* date

* state

Função para requisitar todos os boletins.

Exemplo:

boletim_todos()

```{r eval=FALSE, include=TRUE}
boletim_todos<-function(){
  result <- fromJSON(getURL(boletim_url))
  return(generate_table(result))
}
```

Função para requisitar os casos de acordo com os parâmetros search, date e state.

Valores possíveis: 

* search (valor parar buscar, exemplo "Estado")

* date (data no formato YYYY-MM-DD, exemplo "2020-04-01")

* state (sigla do estado, exemplo "MG")

Obs.: os parâmetros podem ser passados como vazios "".

Exemplos:

boletim("registro","2020-05-06","MT")

boletim("município","","SP")

boletim("","","")

```{r eval=FALSE, include=TRUE}
boletim<-function(search,date,state){
  full_url = paste0(boletim_url, "?search=", search, "&date=", date, 
                    "&state=", state)
  full_url <- URLencode(full_url)
  result <- fromJSON(getURL(full_url))
  return(generate_table(result))
}
```

Funções de casos full

caso_full- casos dos dados por município por dia completos.

Variáveis:

* city: nome do município (pode estar em branco quando o registro é referente ao estado, pode ser preenchido com Importados/Indefinidos também).

* city_ibge_code: código IBGE do local.

* date: data de coleta dos dados no formato YYYY-MM-DD.

* epidemiological_week: número da semana epidemiológica.

* estimated_population_2019: população estimada para esse município/estado em 2019, segundo o IBGE (acesse o script que faz o download e conversão dos dados de população).

* is_last: campo pré-computado que diz se esse registro é o mais novo para esse local, pode ser True ou False (caso filtre por esse campo, use is_last=True ou is_last=False, não use o valor em minúsculas).

* is_repeated: campo pré-computado que diz se as informações nesse registro foram publicadas pela Secretaria Estadual de Saúde no dia date ou se o dado é repetido do último dia em que o dado está disponível (igual ou anterior a date). Isso ocorre pois nem todas as secretarias publicam boletins todos os dias. Veja também o campo last_available_date.

* last_available_confirmed: número de casos confirmados do último dia disponível igual ou anterior à data date.

* last_available_confirmed_per_100k_inhabitants: número de casos confirmados por 100.000 habitantes do último dia disponível igual ou anterior à data date.

* last_available_date: data da qual o dado se refere.

* last_available_death_rate: taxa de mortalidade (mortes / confirmados) do último dia disponível igual ou anterior à data date.

* last_available_deaths: número de mortes do último dia disponível igual ou anterior à data date.

* order_for_place: número que identifica a ordem do registro para este local. O registro referente ao primeiro boletim em que esse local aparecer será contabilizado como 1 e os demais boletins incrementarão esse valor.

* place_type: tipo de local que esse registro descreve, pode ser city ou state.

* state: sigla da unidade federativa, exemplo: SP.

* new_confirmed: número de novos casos confirmados desde o último dia (note que caso is_repeated seja True, esse valor sempre será 0 e que esse valor pode ser negativo caso a SES remaneje os casos desse município para outro).

* new_deaths: número de novos óbitos desde o último dia (note que caso is_repeated seja True, esse valor sempre será 0 e que esse valor pode ser negativo caso a SES remaneje os casos desse município para outro).

Variáveis que podem ser filtros para a consulta:

* city

* city_ibge_code

* date

* epidemiological_week

* is_last

* is_repeated

* last_available_date

* order_for_place

* place_type

* state

Função para requisitar todos os casos full.

Exemplo:

caso_full_todos()

```{r eval=FALSE, include=TRUE}
caso_full_todos<-function(){
  result <- fromJSON(getURL(caso_full_url))
  return(generate_table(result))
}
```

Função para requisitar os casos full de acordo com os parâmetros is_last e place_type.

Valores possíveis: 

* is_last ("True" ou "False") 

* place_type ("city" ou "state")

Obs.: os parâmetros podem ser passados como vazios "".

Exemplos:

caso_full_state("True","city")

caso_full_state("","state")

caso_full_state("","")

```{r eval=FALSE, include=TRUE}
caso_full_state<-function(is_last,place_type){
  full_url = paste0(caso_full_url, "?is_last=", is_last,
                    "&place_type=", place_type)
  full_url <- URLencode(full_url)
  result <- fromJSON(getURL(full_url))
  return(generate_table(result))
}
```

Função para requisitar os casos full de acordo com os parâmetros is_last e state.

Valores possíveis: 
* is_last ("True" ou "False") 

* state (sigla do estado, exemplo "CE")

Obs.: os parâmetros podem ser passados como vazios "".

Exemplos:

caso_full_more_state("True","CE")

caso_full_more_state("","SP")

caso_full_more_state("","")

```{r eval=FALSE, include=TRUE}
caso_full_more_state<-function(is_last,state){
  full_url = paste0(caso_full_url, "?is_last=", is_last,
                    "&state=", state)
  full_url <- URLencode(full_url)
  result <- fromJSON(getURL(full_url))
  return(generate_table(result))
}
```

Função para requisitar os casos full de acordo com os parâmetros is_last e city.

Valores possíveis: 
* is_last ("True" ou "False") 

* city (nome do município, exemplo "Russas")

Obs.: os parâmetros podem ser passados como vazios "".

Exemplos:

caso_full_more_city("False","Guaraciaba do Norte")

caso_full_more_city("","Apiaí")

caso_full_more_city("","")

```{r eval=FALSE, include=TRUE}
caso_full_more_city<-function(is_last,city){
  full_url = paste0(caso_full_url, "?is_last=", is_last,
                    "&city=", city)
  full_url <- URLencode(full_url)
  result <- fromJSON(getURL(full_url))
  return(generate_table(result))
}
```

Função para requisitar os casos full de acordo com os parâmetros date, state e city.

Valores possíveis: 
* date (data no formato YYYY-MM-DD, exemplo "2020-04-01")

* state (sigla do estado, exemplo "MG")

* city (nome do município, exemplo "Além Paraíba")

Obs.: os parâmetros podem ser passados como vazios "".

Exemplos:

caso_full_date("2020-04-01","AM","Anori")

caso_full_date("2020-03-28","SP","")

caso_full_date("","","")

```{r eval=FALSE, include=TRUE}
caso_full_date<-function(date,state,city){
  full_url = paste0(caso_full_url, "?date=", date,
                    "&state=", state, "&city=", city)
  full_url <- URLencode(full_url)
  result <- fromJSON(getURL(full_url))
  return(generate_table(result))
}
```

Função para requisitar os casos de acordo com os parâmetros search, date, state, city, place_type, order_for_place, is_last e city_ibge_code.

Valores possíveis: 

* city (nome do município, exemplo "Além Paraíba")

* city_ibge_code (código IBGE do local, exemplo "1100122")

* date (data no formato YYYY-MM-DD, exemplo "2020-04-01")

* epidemiological_week (número inteiro, exemplo "20")

* is_last ("True" ou "False") 

* is_repeated ("True" ou "False")

* last_available_date (data no formato YYYY-MM-DD, exemplo "2020-04-01")

* order_for_place (número inteiro, exemplo "10")

* place_type ("city" ou "state")

* state (sigla do estado, exemplo "MG")

Obs.: os parâmetros podem ser passados como vazios "".

Exemplos:

caso_full("Acrelândia","1200013","2020-05-11","20","True","False","2020-05-10","44","city","AC")

caso_full("","","","","","","","","","")

```{r eval=FALSE, include=TRUE}
caso_full<-function(city,city_ibge_code,date,epidemiological_week,is_last,
                    is_repeated,last_available_date,order_for_place,
                    place_type,state){
  full_url = paste0(caso_full_url, "?city=", city,
                    "&city_ibge_code=",city_ibge_code, "&date=", date,
                    "&epidemiological_week=", epidemiological_week, 
                    "&is_last=", is_last, "&is_repeated=", is_repeated,
                    "&last_available_date=", last_available_date,
                    "&order_for_place=", order_for_place, 
                    "&place_type=", place_type, "&state=", state)
  full_url <- URLencode(full_url)
  result <- fromJSON(getURL(full_url))
  return(generate_table(result))
}
```

Funções de óbitos cartório

obito_cartorio- Essa tabela contém dados de óbitos registrados nos cartórios e disponíveis no Portal da Transparência do Registro Civil.

Variáveis:

* date: Data no formato YYYY-MM-DD.

* state: Sigla da unidade federativa com dois dígitos, exemplo: SP.

* epidemiological_week_2019: Número da semana epidemiológica para essa data em 2019.

* epidemiological_week_2020: Número da semana epidemiológica para essa data em 2020.

* deaths_total_2019: Quantidade de óbitos totais para o estado state acumulados no ano de 2019 (de 1 de janeiro de 2019 a dia/mês de date em 2019).

* deaths_total_2020: Quantidade de óbitos totais para o estado state acumulados no ano de 2020 (de 1 de janeiro de 2020 a date).

* new_deaths_total_2019: Quantidade de óbitos totais para o estado state ocorridos no dia/mês de date, porém em 2019 (de 1 de janeiro de 2019 a dia/mês de date em 2019).

* deaths_covid19: Quantidade de óbitos em decorrência de suspeita ou confirmação de covid19 para o estado state acumulados no ano de 2020 (de 1 de janeiro de 2020 a date).

* new_deaths_total_2020: Quantidade de óbitos totais para o estado state ocorridos na data date (em 2020).

* deaths_indeterminate_2019: Quantidade de óbitos de motivo indeterminado para o estado state acumulados no ano de 2019 (de 1 de janeiro de 2019 a dia/mês de date em 2019).

* deaths_indeterminate_2020: Quantidade de óbitos de motivo indeterminado para o estado state acumulados no ano de 2020 (de 1 de janeiro de 2020 a date).

* deaths_others_2019: Quantidade de óbitos em decorrência de outros motivos para o estado state acumulados no ano de 2019 (de 1 de janeiro de 2019 a dia/mês de date em 2019).

* deaths_others_2020: Quantidade de óbitos em decorrência de outros motivos para o estado state acumulados no ano de 2020 (de 1 de janeiro de 2020 a date).

* deaths_pneumonia_2019: Quantidade de óbitos em decorrência de pneumonia para o estado state acumulados no ano de 2019 (de 1 de janeiro de 2019 a dia/mês de date em 2019).

* deaths_pneumonia_2020: Quantidade de óbitos em decorrência de pneumonia para o estado state acumulados no ano de 2020 (de 1 de janeiro de 2020 a date).

* deaths_respiratory_failure_2019: Quantidade de óbitos em decorrência de insuficiência respiratória para o estado state acumulados no ano de 2019 (de 1 de janeiro de 2019 a dia/mês de date em 2019).

* deaths_respiratory_failure_2020: Quantidade de óbitos em decorrência de insuficiência respiratória para o estado state acumulados no ano de 2020 (de 1 de janeiro de 2020 a date).

* deaths_sars_2019: Quantidade de óbitos em decorrência de SRAG para o estado state acumulados no ano de 2019 (de 1 de janeiro de 2019 a dia/mês de date em 2019).

* deaths_sars_2020: Quantidade de óbitos em decorrência de SRAG para o estado state acumulados no ano de 2020 (de 1 de janeiro de 2020 a date).

* deaths_septicemia_2019: Quantidade de óbitos em decorrência de septicemia para o estado state acumulados no ano de 2019 (de 1 de janeiro de 2019 a dia/mês de date em 2019).

* deaths_septicemia_2020: Quantidade de óbitos em decorrência de septicemia para o estado state acumulados no ano de 2020 (de 1 de janeiro de 2020 a date).

* new_deaths_covid19: Quantidade de óbitos em decorrência de suspeita ou confirmação de covid19 para o estado state ocorridos na data date (em 2020).

* new_deaths_indeterminate_2019: Quantidade de óbitos de motivo indeterminado para o estado state ocorridos no dia/mês de date, porém em 2019 (de 1 de janeiro de 2019 a dia/mês de date em 2019).

* new_deaths_indeterminate_2020: Quantidade de óbitos de motivo indeterminado para o estado state ocorridos na data date (em 2020).

* new_deaths_others_2019: Quantidade de óbitos em decorrência de outros motivos para o estado state ocorridos no dia/mês de date, porém em 2019 (de 1 de janeiro de 2019 a dia/mês de date em 2019).

* new_deaths_others_2020: Quantidade de óbitos em decorrência de outros motivos para o estado state ocorridos na data date (em 2020).

* new_deaths_pneumonia_2019: Quantidade de óbitos em decorrência de pneumonia para o estado state ocorridos no dia/mês de date, porém em 2019 (de 1 de janeiro de 2019 a dia/mês de date em 2019).

* new_deaths_pneumonia_2020: Quantidade de óbitos em decorrência de pneumonia para o estado state ocorridos na data date (em 2020).

* new_deaths_respiratory_failure_2019: Quantidade de óbitos em decorrência de insuficiência respiratória para o estado state ocorridos no dia/mês de date, porém em 2019 (de 1 de janeiro de 2019 a dia/mês de date em 2019).

* new_deaths_respiratory_failure_2020: Quantidade de óbitos em decorrência de insuficiência respiratória para o estado state ocorridos na data date (em 2020).

* new_deaths_sars_2019: Quantidade de óbitos em decorrência de SRAG para o estado state ocorridos no dia/mês de date, porém em 2019 (de 1 de janeiro de 2019 a dia/mês de date em 2019).

* new_deaths_sars_2020: Quantidade de óbitos em decorrência de SRAG para o estado state ocorridos na data date (em 2020).

* new_deaths_septicemia_2019: Quantidade de óbitos em decorrência de septicemia para o estado state ocorridos no dia/mês de date, porém em 2019 (de 1 de janeiro de 2019 a dia/mês de date em 2019).

* new_deaths_septicemia_2020: Quantidade de óbitos em decorrência de septicemia para o estado state ocorridos na data date (em 2020).

Variáveis que podem ser filtros para a consulta:

* date

* state

* epidemiological_week_2019

* epidemiological_week_2020

Função para requisitar todos os óbitos registrados em cartório.

Exemplo:

obito_cartorio_todos()

```{r eval=FALSE, include=TRUE}
obito_cartorio_todos<-function(){
  result <- fromJSON(getURL(obito_cartorio_url))
  return(generate_table(result))
}
```

Função para requisitar os óbitos registrados em cartório de acordo com os parâmetros date, state, epidemiological_week_2019 e epidemiological_week_2020.

Valores possíveis: 

* date (data no formato YYYY-MM-DD, exemplo "2020-04-01")

* state (sigla do estado, exemplo "MG")

* epidemiological_week_2019 (número inteiro, exemplo "20")

* epidemiological_week_2020 (número inteiro, exemplo "20")

Obs.: os parâmetros podem ser passados como vazios "".

Exemplos:

obito_cartorio("2020-05-12","AC","20","20")

obito_cartorio("município","","SP")

obito_cartorio("","","")

```{r eval=FALSE, include=TRUE}
obito_cartorio<-function(date,state,epidemiological_week_2019,
                  epidemiological_week_2020){
  full_url = paste0(obito_cartorio_url, "?date=", date, "&state=", state,
                    "&epidemiological_week_2019=", epidemiological_week_2019,
                    "&epidemiological_week_2020=", epidemiological_week_2020)
  full_url <- URLencode(full_url)
  result <- fromJSON(getURL(full_url))
  return(generate_table(result))
}
```

Fonte: Secretarias de Saúde das Unidades Federativas, dados tratados por Álvaro Justen e colaboradores/Brasil.IO.

API: https://github.com/turicas/covid19-br/blob/master/api.md

Bibliotecas:

dplyr (https://cran.r-project.org/web/packages/dplyr/index.html)

rjson (https://cran.r-project.org/web/packages/rjson/rjson.pdf)

jsonlite (https://cran.r-project.org/web/packages/jsonlite/jsonlite.pdf)

rio (https://cran.r-project.org/web/packages/rio/rio.pdf)

RCurl (https://cran.r-project.org/web/packages/RCurl/RCurl.pdf)













